臺灣臺北地方法院刑事判決　　　　　　　　　　　　九十年度交簡上字第一三八號
　　上　訴　人　臺灣臺北地方法院檢察署檢察官
　　被　　　告　楊清儀
右上訴人因被告業務過失傷害案件，不服本院臺北簡易庭九十年度北交簡字第一一九
八號，中華民國九十年七月十八日第一審簡易判決（聲請簡易判決處刑案號：台灣台
北地方法院檢察署九十年度偵字第九三○號）提起上訴，本院管轄之第二審合議庭判
決如左：
    主  文
上訴駁回。
    事  實
一、楊清儀係金暉交通企業有限公司之司機，以駕駛營業小客車（即計程車）載客為
    業，為從事駕駛業務之人，其於民國八十九年九月十六日上午七時二十分許，駕
    駛車牌號碼Ｈ九─九四七號營業小客車，沿臺北市信義區市○○道由西往東方向
    行駛，途經市○○道與東寧路口時欲左轉時，本應注意汽車行駛時，駕駛人應注
    意車前狀況，並隨時採取必要之安全措施，且在當時當地道路時速不得超過四十
    公里，依當時狀況天候為晴、日間有自然光線、視距良好，並無不能注意之情事
    ，詎楊清儀竟疏未注意車前狀況，仍以超過當地限速四十公里以上至五十公里之
    時速行駛，貿然左轉，而未減速慢行，適有甲○○騎乘車牌號碼ＡＸＣ─七八
    號重型機車，沿市○○道同方向在第二車道行駛至該交岔路口亦欲左轉，卻疏未
    注意應先駛入最內側車道即行違規左轉，楊清儀因閃煞不及，其所駕駛小客車之
    右前車頭遂與甲○○騎乘機車之後車尾發生擦撞，使甲○○人車倒地，受有右足
    腫痛及右足骰子骨骨折之傷害。
二、楊清儀在車禍發生後，先報警處理車禍現場，將肇事車輛留在現場，隨同甲○○
    前往醫院就醫，等到臺北市警查局信義分局交通分隊警員依指示前往雙方就醫之
    醫院瞭解案情時，楊清儀在場，並在有偵查權限之警員林暉嵐未發覺其姓名與犯
    罪情節之前，先主動供出自己之年籍與肇事經過，自首犯罪。
三、案經楊清儀自首及甲○○訴由臺北市政府警察局信義分局報請臺灣臺北地方法院
    檢察署檢察官偵查聲請簡易判決處刑。
    理  由
一、關於被告係計程車司機，平日以駕駛車輛載運不特定之乘客為業，並於右揭時、
    地駕駛前開車牌號碼之營業小客車在前述肇事地點與騎乘機車之告訴人甲○○發
    生擦撞，告訴人因而受有右足腫痛及右足骰子骨骨折傷害之事實，經查：(一)業據
    被告於交通事故談話紀錄表、檢察官偵查時均自承當時車速過快，剎避不及等語
    ，另於本院臺北簡易庭審理時亦供承其有過失不諱，此有臺灣臺北地方法院檢察
    署九十年度偵字第九三○號偵查卷第二十一頁之台北市政府警察局信義分局交通
    分隊交通事故談話紀錄表、第三十八頁至第三十九頁偵訊筆錄及本院臺北簡易庭
    九十年度北交簡字第一一九八號卷宗第九頁訊問筆錄附卷可參。(二)且上述車禍發
    生經過之客觀事實，並有道路交通事故調查報告表、交通事故談話紀錄表、道路
    交通事故補充資料表、交通事故分析研判表各一份、現場及車損照片共四幀（以
    上均影本）等件附於本院卷內可稽。(三)另告訴人因本件車禍受有右足腫痛及右足
    骰子骨骨折之傷害，業據其提出國軍松山醫院附設民眾診療服務處之診斷證明書
    一紙及醫療收據數件附於前揭偵查卷第九至十七頁可參。
二、按行車速度，應依標誌之規定；又汽車行駛時，駕駛人應注意車前狀況，並隨時
    採取必要之安全措施；道路交通安全規則第九十三條第一項及第九十四條第三項
    分別定有明文。復查：(一)本件被告為營業小客車之駕駛人，於行經上開路段時，
    理應知悉並注意前揭交通安全規則，以防止危險發生，且依道路交通事故調查報
    告表所載當時天晴、有日間自然光線、路面無缺陷、道路無障礙物及視距良好，
    亦無不能注意之情事，竟疏未注意車前狀況，隨時採取必要之安全措施，告訴人
    之機車在第二車道逕行左轉時，被告仍因閃煞不及而與告訴人發生碰撞以致肇禍
    ，可見被告顯未遵守上開道路交通安全規則之規定而有過失至明。(二)再依道路交
    通事故調查報告表附事故現場圖所示，被告駕駛之汽車左輪剎車痕為十六點三公
    尺，右輪剎車痕為七點六公尺，煞車痕平均長十一點九五公尺之情狀，並參考卷
    附之汽車煞車距離、行車速度及道路摩擦係數對照表，若以瀝青、乾燥、三年以
    上之路面情況對照，推論被告行車速度在四十五至五十公里之間，另據被告於前
    揭交通事故談話紀錄表及檢察官偵查時均自承當時車速過快等語，足徵被告當時
    顯有超速行駛之情事。(三)又本件肇事責任經送請臺北市車輛行車事故鑑定委員會
    鑑定結果，亦認被告煞車痕平均長十一點九五公尺，核係超速行駛，告訴人則左
    轉彎車未先駛入最內側車道，有該會九十年三月五日北鑑審字第九六三九
    九號函及鑑定意見書在卷為憑。被告之過失行為與告訴人所受傷害間，存有
    相當因果關係，應屬灼然，至告訴人就車禍之發生雖與有左轉彎車未先駛入最內
    側車道之過失，但不影響被告過失責任之成立。(四)綜上所述，是依前揭道路交通
    事故調查報告表、交通事故談話紀錄表、道路交通事故補充資料表、現場及車損
    照片、告訴人因本件車禍受有右足腫痛及右足骰子骨骨折傷害之國軍松山醫院附
    設民眾診療服務處診斷證明書、臺北市車輛行車事故鑑定委員會鑑定意見書等補
    強證據已足資擔保被告於警訊、檢察官偵查及於本院審理中所為上開任意性自白
    具有相當程度之真實性，而得使本院確信被告前述自白之犯罪事實確屬真實；從
    而，本院自得依被告前述自白及各該補強證據認定被告有為前述犯行，而本件事
    證明確，被告犯行堪以認定。
三、被告係計程車司機，平日以駕駛車輛載運不特定之乘客為業，為從事駕駛業務之
    人，其因過失致人受傷，核其所為係犯刑法第二百八十四條第二項前段之業務過
    失傷害罪。又被告於車禍肇事後向警報案，嗣於處理車禍之前揭信義分局交通分
    隊警員林暉嵐依指示前往雙方就醫之醫院瞭解案情時，楊清儀在場，其在有偵查
    權限之警員尚不知何人是車禍之肇事犯罪嫌疑人時，即當場向該警員表示係其肇
    事等情，業據警員林暉嵐出具自首調查表一紙在卷可證，復經本院依職權向臺北
    市政府警察局信義分局函詢屬實，此有該分局九十一年九月十日北市警信分刑字
    第○九一六三二八五九○○號函附卷可稽，可見被告確係於其車禍犯罪未被發覺
    前，向有偵查犯罪權限之承辦警員自首犯罪接受裁判，自應依自首之規定減輕其
    刑。
四、另告訴人甲○○係由上址之第二車道欲左轉東寧路而發生本件車禍，已據其於前
    揭交通事故談話紀錄表供承於卷，其為左轉彎車卻未先駛入最內側車道，就本件
    車禍事故之發生應與有過失，原審審酌被告之素行、犯罪動機、目的、手段與本
    件車禍被告之過失程度、所生之危害、犯罪後之態度，事後尚未與告訴人達成和
    解，以及告訴人傷勢輕重等其他一切情狀，依自首之規定，判處被告有期徒刑二
    月，如易科罰金，以三百元折算一日，並諭知其易科罰金之折算標準，經核其認
    事用法，並無不當，量刑亦屬妥適。雙方就告訴人傷害之醫療費用及財產、非財
    產損害部分雖未達成和解，然告訴人因被告業務過失傷害所提之附帶民事訴訟，
    業經本院臺北簡易庭九十年度北交簡附民字第二十一號判決，此有該判決一份附
    卷可憑，告訴人如對民事賠償責任有疑義，自應循民事訴訟程序對之爭執，檢察
    官徒依告訴人請求，認被告尚未與告訴人達成和解及被告並不符合自首要件為由
    ，認原判決量刑過輕，請求撤銷原判決云云，經本院調查之結果，認其上訴意旨
    並無可採，故其提起上訴，難認有理由，應予駁回。
五、被告經合法傳喚無正當理由不到庭，爰不待其陳述逕行判決。
六、據上論斷，應依刑事訴訟法第四百五十五條之一第一項、第三項、第二百七十一
    條、第三百六十八條，判於如主文。
本案經檢察官黃東焄到庭執行職務。
中      華      民      國    九十一    年      十      月    二十三    日
                                台灣台北地方法院交通法庭
                                         審判長法  官   劉  壽  嵩
                                              法  官    陳  婷  玉
                                              法  官    鄧  德  倩
右正本證明與原本無異。
不得上訴。
                                              書記官    江  虹  儀
中      華      民      國    九十一    年     十       月    二十四    日
